臺灣高等法院民事判決　　　　　　　　 95年度上易字第390號
上　訴　人　國碳科技股份有限公司
法定代理人　乙○
訴訟代理人　甲○○
被上訴人　　勁雷電子有限公司
法定代理人　丙○○
訴訟代理人　王元勳律師
　　　　　　李怡欣律師
上列當事人間請求損害賠償等事件，上訴人對於中華民國95年3
月9日臺灣桃園地方法院93年度訴字第298號第一審判決關於本訴
部分提起上訴，本院於96年1月30日言詞辯論終結，判決如下：
    主  文
上訴駁回。
第二審訴訟費用由上訴人負擔。
    事實及理由
一、上訴人主張：上訴人公司之副總經理李世孝前於民國92年3
    月間，因與第三人陳以昌另籌備成立龍中電子股份有限公司
    （下稱龍中公司），需預先向被上訴人公司採購研發軟體及
    產品，又慮及如以個人名義預支採購經費取得之統一發票，
    無法作為龍中公司籌備費用之會計憑證，遂情商由上訴人先
    向被上訴人訂購產品，將來再由上訴人轉售成立後之龍中公
    司，俾其等於龍中公司籌備期間能先行取得研發軟體、著手
    產品研發工作，兼顧龍中公司成立後之會計憑證申報事宜，
    另方面上訴人亦可獲取轉售利潤。兩造因而於92年3 月25日
    簽訂編號：B-000-0000號訂購單（下稱38號訂單）之買賣契
    約（下稱系爭買賣契約），約定由上訴人向被上訴人訂購
    JL-721-WLLP4-B2雙向保全主機、JL-721-T發報器、JL-
    721-Reed發報器（內含磁磺組）、JL-RKE-4遙控器、
    JL-721-MODEN電腦連接器、JL-721軟體等6項產品，交貨
    日期92年4月20日，未含稅貨款合計新台幣（下同）74萬160
    0元，上訴人於訂購翌日即依約將貨款4成之定金29萬6640元
    （下稱系爭定金）匯至被上訴人指定之銀行帳戶。兩造間並
    無合意變更或延長交貨日期，詎被上訴人迄今仍未依約交付
    上開6項產品，致上訴人受有商譽及預期利潤之損害，被上
    訴人應負遲延責任，其已於93年1月9日寄發存證信函為解除
    系爭買賣契約之意思表示。爰依民法第249條第3款加倍定金
    返還請求權、第259條第2款回復原狀請求權、第260條損害
    賠償請求權之法律關係，合併為同一之聲明，提起本訴求為
    命被上訴人應給付上訴人59萬3280元，及自起訴狀繕本送達
    翌日起加計法定遲延利息之判決。
二、被上訴人則以：
  （一）上訴人確因上開緣由與被上訴人簽訂38號訂單之系爭買
        賣契約，其於92年5月21日依約將上開產品中之第項
        JL-721-MODEN電腦連接器及第項JL-721軟體產品，交
        付有權代上訴人收貨之陳以昌，且上訴人對陳以昌收貨
        未為反對之意思表示，自應對上訴人發生給付之效力，
        可認定被上訴人已履行對於上訴人該部分之給付義務。
  （二）上訴人欲配合第三人嶺天科技有限公司（下稱嶺天公司
        ）於92年2月10日向被上訴人訂製模具（下稱系爭模具
        ）之要求，兩造乃於92年6月間開會協商，變更系爭買
        賣契約產品模具外殼顏色，除不能有被上訴人公司之
        LOGO外，並將產品之電路板規格功能由人工插件改為機
        械插件以便量產，上訴人亦同意支付主機板規格功能變
        更所需費用等項，惟就變更模具之價差費用則尚存爭議
        未達成共識，其因而需要延長之交貨期限亦未明確約定
        ，此由92年3月25日訂約之始，至93年1月9日上訴人發
        存證信函止，上訴人從未有任何催告被上訴人給付之情
        ，即可證明。
  （三）系爭模具已由上訴人代表權人甲○○領回，被上訴人亦
        於93年3月8日發函要求上訴人儘速提供模具，以利被上
        訴人作最後階段之組裝及功能調整，惟迄今仍未獲上訴
        人置理，顯見本件縱有遲延，亦係因可歸責於上訴人之
        事由所致，依民法第230條規定，被上訴人仍不負給付
        遲延責任等語，資為抗辯。
三、本件關於本訴及反訴，原審判決兩造起訴均全部敗訴，就本
    訴部分上訴人聲明不服，提起上訴，被上訴人就反訴部分則
    未聲明不服，上訴人於本院上訴聲明：原判決不利於上訴
    人部分（即本訴部分）廢棄。上開廢棄部分，被上訴人應
    給付上訴人59萬3280元及自起訴狀繕本送達翌日起至清償日
    止，按年息百分之5計算之利息。被上訴人則於本院答辯聲
    明：駁回上訴人之上訴。
四、本件經依民事訴訟法第463條準用同法第270條之1第1項第3
    款規定，整理並協議簡化爭點及不爭執點後，兩造同意僅就
    言詞辯論時所陳述之事實及主張之法律關係為論斷。查兩造
    就：
  （一）兩造於92年3月25日簽訂38號訂單之系爭買賣契約，由
        上訴人向被上訴人訂購JL-721-WLLP4-B2雙向保全主
        機、JL-721-T發報器、JL-721-Reed發報器（內含
        磁磺組）、JL-RKE-4遙控器、JL-721-MODEN電腦連
        接器、JL-721軟體等6項產品，交貨日期92年4月20
        日，未含稅貨款合計新台幣74萬1600元。
  （二）上訴人於訂購翌日即92年3月26日，依約將上開貨款4成
        計算之定金29萬6640元匯至被上訴人指定之銀行帳戶，
        有被上訴人開立之發票在卷可稽（見原審卷(一)第11頁）
        。
  （三）李世孝原為上訴人公司之執行副總經理及董事，並曾擔
        任嶺天公司之負責人，於龍中公司成立後則擔任龍中公
        司之董事長；而與李世孝共同籌備成立龍中公司之陳以
        昌則為嶺天公司之執行副總經理及股東，於龍中公司成
        立後則擔任龍中公司之經理及董事；上訴人公司之訴訟
        代理人甲○○則為上訴人公司之顧問及股東，現並為嶺
        天公司之負責人。上訴人公司、龍中公司、嶺天公司之
        成員有以上多方重疊情事，此有董事、監查人資料表（
        見原審卷(一)第23至24頁），及李世孝、陳以昌、甲○○
        之證言（見原審卷(一)第21 1、100頁、卷(二)第29頁），
        及本院95年9月25日準備程序筆錄在卷可稽（見本院卷
        第61頁）。
    等情並不爭執，自堪信為真實。惟上訴人主張交貨日期屆至
    ，被上訴人未依約交付產品，且系爭買賣契約未經兩造合意
    變更內容及延長交貨日期，其於93年1月9日合法解除系爭買
    賣契約，自得請求被上訴人加倍返還系爭定金等情，則為被
    上訴人所否認，並以前開情詞置辯。是以本件兩造爭執之重
    點厥為：
  （一）被上訴人將上開產品中之第、項貨物交付陳以昌收
        受，得否認為係履行對上訴人所負該部分之給付義務。
  （二）本件38號訂單於履約過程中，是否因上訴人欲配合訴外
        人嶺天公司模具之要求，兩造於92年6月間約定變更系
        爭買賣契約內容、規格功能，且變更後未另訂有交貨日
        期。
  （三）上訴人得否以被上訴人給付遲延為由解除系爭買賣契約
        。茲分述於後。
五、被上訴人將上開產品中之第、項貨物交付陳以昌收受，
    得否認為係履行對上訴人所負該部分之給付義務：
  （一）本件買賣契約之簽訂緣由，係上訴人公司之原執行副總
        經理李世孝前於92年3月間，因與陳以昌共同籌備成立
        龍中公司，需預先向被上訴人採購研發軟體及產品，並
        考慮以其個人名義預支採購經費取得之統一發票，無法
        作為龍中公司籌備費用之會計憑證，乃商請上訴人同意
        ，由上訴人先向被上訴人訂購產品，俟將來龍中公司成
        立後，再由上訴人轉售龍中公司，俾其於龍中公司籌備
        期間即得先行取得研發軟體、著手產品研發工作，兼顧
        龍中公司成立後之會計憑證申報事宜，上訴人亦無須另
        尋通路即可獲取轉售利潤，上開事實業經證人李世孝、
        陳以昌於原審到庭結證屬實（見原審卷(一)第211至212、
        99至100、218頁），上訴人亦自承38號訂單是由李世孝
        代表上訴人向被上訴人下訂單，該訂單確實是備供龍中
        公司成立後行銷之用等語（見原審卷(二)第30頁、卷(一)第
        220頁），足認系爭買賣契約當事人雖為本件兩造當事
        人，惟貨品之預期最終買受者為龍中公司。
  （二）被上訴人主張系爭買賣契約所示產品之第項JL-721軟
        體、第項JL-721-MODEN電腦連接器，已於92年5月21
        日交付龍中公司籌備人陳以昌收受，並提出與所述相符
        之編號715號出貨單為憑（見原審卷(一)第26頁），另陳
        以昌於原審到庭證稱：「（問：當時被證二第一張出貨
        單為何是由你簽收？）我直接與被告（按即被上訴人公
        司）聯絡，請被告直接將貨物送給我，我有跟原告（按
        即上訴人公司）說貨物我已經有收了，原告沒有表示任
        何意見」之情（見原審卷(一)第101頁），上訴人對陳以
        昌上開證述情節不為爭執，僅陳稱：「（是否知悉陳以
        昌有收受上開出貨單上之貨物？）我有問過陳以昌，他
        告訴我是他自己要使用的」等語（見原審卷(一)第70至71
        頁）。稽上事證，雖未能證明陳以昌有權代理上訴人公
        司收受系爭買賣貨物，惟陳以昌直接請求被上訴人交付
        之行為，已顯露表示其為上訴人之代理人，另上訴人方
        面知悉此情，其沉默不為反對之表示，參照民法第169
        條之規定，陳以昌上開代收行為，構成表見代理，上訴
        人對於本件被上訴人應負授權人責任，從而被上訴人主
        張上訴人未為反對之意思表示，應對上訴人發生給付之
        效力，應屬可採信。故被上訴人雖將上開第、項產
        品送交陳以昌收受，而非直接交付上訴人，仍應對上訴
        人發生給付效力。
  （三）上訴人另主張被上訴人於92年5月21日，以715號出貨單
        所示上開、項JL-721軟體、JL-721-MODEN電腦連接
        器及非上開至項產品之JL-150TEL/GSM等共3項貨品
        交付陳以昌收受，係履行另件買賣編號：B-000-0000號
        訂購單（下稱41號訂單）之交付貨物義務，非履行系爭
        買賣契約之交付38號訂單貨物等語。惟查，觀諸92年3
        月25日38號訂單（見原審卷(一)第10頁）與92年3月21日
        由被上訴人交付上訴人，並經上訴人公司當時執行副總
        經理李世孝簽名確認之報價單「QUOTATION LIST」（見
        原審卷(一)第83頁），其所列產品之項目均為：JL-7
        21-WLLP4-B2雙向保全主機、JL-721- T發報器、
        JL-721-Reed發報器（內含磁磺組）、JL-R KE-4遙控
        器、JL-721-MODEN電腦連接器、JL-721軟體等6項
        產品，出貨單與報價單記載產品之型號、數量、付款方
        式及銀行帳號均相同；另觀諸上訴人於92年4月2日以另
        件41號訂單（見原審卷(一)第81頁）、92年3月31日由被
        上訴人交付上訴人，並經李世孝簽名確認之報價單「QU
        -OTATION LIST」（見原審卷(一)第185頁），其所列產品
        之項目均為：遠端遙控電源器上下蓋模具、JL-721
         WL展示箱組、JL-150-T EL/GSM 解碼機等3項產品，
        產品之型號、數量、付款方式及銀行帳號亦均相同。故
        比對38號訂單及41號訂單，其訂購產品之項目、型號、
        數量、付款方式，二者迥然不同，被上訴人交付陳以昌
        收受之物品，應為38號訂單之產品無疑。再者，上訴人
        對於被上訴人抗辯兩造間僅有38號訂單及另件41號訂單
        2次買賣交易，並不爭執，如與715號出貨單比對，可知
        715號出貨單所交付之3項貨物，除包括38號訂單中之上
        開第項JL-721軟體、第項JL-721-MODEN電腦連接器
        外，另有41號訂單中之第項JL-150TEL/GSM解碼機，
        是上訴人辯稱被上訴人所交付之上開3項產品，完全係
        為履行交付另件41號訂單產品之義務，與38號訂單毫無
        關聯，自屬無據。故上訴人指稱被上訴人從未交付38號
        訂單之產品，據以主張被上訴人違反系爭買賣契約約定
        之債務不履行情形，委無可採。
六、本件38號訂單於履約過程中，是否因上訴人欲配合訴外人嶺
    天公司模具之要求，兩造於92年6月間約定變更系爭買賣契
    約內容、規格功能，且變更後未另訂有交貨日期：
　（一）被上訴人主張兩造於92年3月25日簽訂系爭買賣契約後
        ，上訴人公司之原執行副總經理李世孝及訴外人陳以
        昌2人以上訴人公司名義，共同於92年6月間與被上訴人
        公司法定代理人丙○○及所屬負責工程技術人員徐永財
        在被上訴人公司處所開會協商，討論變更系爭買賣契約
        產品模具外殼、規格功能之事實，為上訴人所否認，辯
        以兩造未曾開會協商，亦未達成變更系爭買賣契約之合
        意等語。然被上訴人所陳協商變更上情，核與下列證人
        證述情節相符：
        證人羅雲照於原審93年12月8日證稱：「（問：原告
          公司與被告公司是否於92年6月間有過契約變更？並
          詳述經過）陳以昌、李世孝、我、溫小姐及徐永財在
          被告公司1樓的會議室，當時在討論板子換殼的事情
          ，‧‧‧原來是比較小的殼子，原告公司要換成大殼
          子，‧‧‧我知道是雙向保全主機要換殼，‧‧‧（
          問：換殼是哪一家公司提出的？）當時我認為陳以昌
          、李世孝都是國碳公司的人，所以我認為應該是國碳
          公司」（見原審卷(一)第162、163、164頁）。
        證人徐永財於原審到庭結證略稱：因上訴人於系爭買
          賣契約簽訂後，開發新模具外殼，兩造因而在92年6
          月間合意變更系爭買賣契約，並因變更模具外殼後，
          包括上開產品之第至項均與該變更模具外殼無法
          相容，必須重新處理主機板而需要較長作業時間，雙
          方並同意該項更改費用以實報實銷方式處理，惟當時
          雙方就上開變更模具外殼之差價有所爭議，就該部分
          沒有談妥等語（見原審卷(一)第165至168頁）。
        證人陳以昌於原審到庭結證略稱：產品之原來模具外
          殼較小，嗣龍中公司於92年10月間成立後，因被上訴
          人與龍中公司技術合作而製作較大尺寸之模具外殼，
          伊曾去被上訴人公司，以客戶立場向被上訴人反應產
          品之人工電路板製程太慢，原模具外殼之外觀不夠美
          麗，且有被上訴人公司之LOGO，建議產品之模具外殼
          顏色要變更，且不能有被上訴人公司之LOGO等語（見
          原審卷(一)第165至168頁）。
        上訴人以羅雲照、徐永財均為被上訴人公司所屬員工，
        抗辯伊等所證不實，惟未舉證證明上開證人所為證述有
        何與事實不符之處，本院認為其等有利於被上訴人之證
        述，應可採信。
　（二）從而，兩造就系爭買賣契約之38號訂單產品模具外殼尺
        寸、顏色及主機板規格功能等項，已有變更系爭買賣契
        約原約定內容之合意，且係於原約定交貨期限92年4月
        20 日屆至後之同年6月間為此變更，顯見兩造均有債之
        給付期限亦同為變更之真意。故被上訴人所述系爭買賣
        契約就更改主機板之費用，雙方合意以實報實銷方式處
        理，惟就變更模具外殼之差價則未達成合意，尚存爭議
        ，惟交貨期限因而延長，且未明確約定交貨期限等情，
        自屬可信。
七、上訴人得否以被上訴人給付遲延為由解除系爭買賣契約：
　（一）按「給付有確定期限者，債務人自期限屆滿時起，負遲
        延責任。」民法第229條第1項定有明文。本件38號訂單
        載明所列6項品之交貨日期為92年4月20日，而被上訴人
        於92年5月21日始將系爭產品中之第項JL-721- MODEN
        電腦連接器及第項JL-721軟體交付陳以昌，對上訴人
        生給付之效果，已見前述。本件上訴人就被上訴人遲延
        交付之上開、項產品，於生受領效果時，未為何期
        限權利主張，且93年1月9日上訴人寄發存證信函，係表
        示38號訂單全部之產品均未為給付，而非以上開、
        項產品給付遲延之事實，主張解除系爭買賣契約，有該
        存證信函在卷可稽（見原審卷(一)第12至13頁）。顯見關
        於被上訴人給付上開、項產品時，上訴人未為何給
        付遲延之表示，應可認為其默示拋棄此部分權利之意思
        。況且，上訴人係主張被上訴人迄今尚未給付之事實，
        而認為有給付遲延之效果，惟被上訴人確於92年5月21
        日以合於債之本旨方式，給付上開、項產品，自非
        未為給付，從而上訴人主張以上開存證信函解除契約，
        此部分應非正當合法。
　（二）至於上開38號訂單第至項產品部分，迄未給付之事
        實，固為被上訴人所不爭執，然92年6月間兩造既已變
        更系爭買賣契約原約定內容之合意，被上訴人須配合嶺
        天公司訂製之模具外殼，由被上訴人重新設計主機板，
        解釋上系爭買賣契約原約定92年4月20日交貨之期限，
        自亦因而改變，被上訴人主張變更合意後，第至項
        產品部分未約定交貨期限，上訴人亦未能提出證據證明
        另有約定期限一情，堪認系爭買賣契約38號訂單第至
        項產品部分，兩造屬未約定給付期限。末按「給付無
        確定期限者，債務人於債權人得請求給付時，經其催告
        而未為給付，自催告時起，負遲延責任。」民法第229
        條第2項前段固有明文，惟被上訴人主張自92年3月25日
        訂約之始，至93年1月9日上訴人發存證信函止，上訴人
        從未有任何催告被上訴人給付之情，為上訴人所不爭執
        ，故上訴人未經催告程序，逕發存證信函表示行使解除
        權，於法不合，難認生解約之效果。再者，雙務契約須
        一方履行遲延，經定期催告，仍不履行者，他方始得依
        該條規定行使契約解除權，倘契約當事人之一方尚無遲
        延給付之情形，縱他方當事人已為定期催告仍不得解除
        其契約（最高法院85年度台上第1822號裁判意旨參照）
        ，兩造就上開變更新模具外殼之差價，應由何方負擔未
        達成共識，且上訴人尚未提供上開第至項產品外殼
        新模具，被上訴人無從以變更合意後之新規格組裝交貨
        ，此情況亦難認被上訴人有何給付遲延情事。本件被上
        訴人既無給付遲延，難認上訴人已具備行使法定解除權
        之要件，縱認上開存證信函與催告有同一之效力，其基
        此所為催告後之解除契約，亦不生效力。
  （三）從而，上訴人主張解除契約，依民法第249條第3款加倍
        定金返還請求權、第259條第2款回復原狀請求權、第
        260條損害賠償請求權之法律關係，合併為同一之聲明
        ，求為命被上訴人應給付上訴人59萬3280元及遲延利息
        ，均屬無理由。
八、綜上所述，上訴人主張被上訴人應負給付遲延責任，為不足
    採，被上訴人抗辯系爭買賣契約尚不生解約效力應屬可信。
    從而，上訴人主張本於民法第249條第3款、第259條第2款、
    第260條之法律關係，請求被上訴人給付59萬3280元及遲延
    利息為無理由，不應准許。原審關於本訴部分為上訴人敗訴
    之判決，並無不合。上訴意旨指摘原判決此部分不當，求予
    廢棄改判，為無理由，應予駁回。
九、據上論結，本件上訴為無理由，依民事訴訟法第449條第1項
    、第78條，判決如主文。
中　　華　　民　　國　　96　　年　　2 　　月　　13　　日
  　　　　　　　　　民事第10庭
                    　  審判長法　官  阮富枝
                              法  官  黃豐澤
　　　　　　　　　　          法  官  陳財旺
正本係照原本作成。
本判決不得上訴。
中　　華　　民　　國　　96　　年　　2 　　月　　13　　日
                              書記官  鄭淑昀
